【裁判字號】    97,小上,2
【裁判日期】    970324
【裁判案由】    侵權行為損害賠償
【裁判全文】
臺灣苗栗地方法院民事裁定               97年度小上字第2號
上  訴  人  甲○○
被上訴人    乙○○
                        之2
上列當事人間因請求侵權行為損害賠償事件，上訴人對於民國96
年12月13日本院苗栗簡易庭96年度苗小字第484 號第1 審判決提
起上訴，本院裁定如下：
    主    文
上訴駁回。
第二審訴訟費用新臺幣壹仟伍佰元由上訴人負擔。
    理    由
一、按對於小額程序之第一審裁判之上訴或抗告，非以其違背法
    令為理由，不得為之；民事訴訟法第436 條之24第2 項定有
    明文。又依同法第468 條規定，所謂判決有違背法令者，乃
    指判決不適用法規或適用不當而言，且依同法第436 條之32
    第2 項所定，上開第468 條之規定應於小額事件之上訴程序
    準用之。次按當事人於第二審程序不得提出新攻擊或防禦方
    法，但因原法院違背法令致未能提出者，不在此限，民事訴
    訟法第436 條之28定有明文。再按上訴不合法者，第二審法
    院應以裁定駁回之，民事訴訟法第444 條第1 項前段定有明
    文，且依同法第436 條之32第2 項所定，此於小額事件之上
    訴程序亦準用之。
二、本件上訴人係對於小額訴訟之第一審判決提起上訴，核其上
    訴理由狀所載，指陳略以：（一）上訴人向被上訴人請求支
    付回復原狀之必要費用，但原判決違背民法第196 條、第21
    3 條至第215 條規定及最高法院77年度第9 次民事庭會議決
    議，剝奪上訴人請求被上訴人支付系爭受損汽車回復原狀必
    要費用之權利；（二）上訴人系爭受損汽車新車價格為新臺
    幣（下同）300 萬元，依所得稅法第54條第3 項規定：「採
    用定率遞減法者，其最後一年度之未折減餘額，以等於成本
    十分之一為合度」之規定計算，因此系爭受損汽車未折減餘
    額為30萬元，上訴人請求賠償修復費用67,725元，並未超過
    該車因毀損所減少之價額，原判決違背最高法院77年度第9
    次民庭會議決議及最高法院84年度臺上字第11號裁判；（三
    ）原判決未依民事訴訟法第286 條調查上訴人所提出修車費
    用證據所列零件價格；（四）原判決駁回上訴人租車費用之
    請求，未依民法第216 條規定，填補上訴人可得預期之利益
    損害。
三、經查：
（一）上訴人於原審僅主張因修理系爭汽車所支出之「修理費」
      （見原審卷第4 頁起訴狀、第61頁言詞辯論筆錄），並未
      聲明請求被上訴人回復系爭汽車受損前之原狀，亦未請求
      被上訴人給付系爭受損汽車被毀損所減少之價額，或超過
      必要修復費用部分之差額，是其於本案之小額訴訟事件第
      二審程序，始提出要求被上訴人回復原狀，及請求被上訴
      人給付系爭受損汽車被毀損所減少之價額，或超過必要修
      復費用部分之差額，均屬提出新攻擊防禦方法。
（二）又原審法院曾詢問上訴人：「有何證據證明展馳公司之零
      件為中古，而各零件之使用年限為何？」上訴人答稱：「
      從價格就可以看出是中古的」等語（見原審卷第81頁），
      並未聲請調查證據或請求原審法院將此部分囑託鑑定機關
      鑑定，故上訴人於本案之小額訴訟事件第二審程序，始主
      張應調查零件價格，亦屬提出新攻擊防禦方法。
（三）前述上訴人於本案所提出之新攻擊防禦方法，於原審即得
      提出，卻未據上訴人於原審提出，且上訴人未於原審提出
      ，亦非原法院違背法令所致，故其上訴為不合法。另按「
      損害賠償，除法律另有規定或契約另有訂定外，應以填補
      債權人所受損害及所失利益為限」，民法第216 條第1 項
      定有明文。至被害人有無「所失利益」，則係事實認定問
      題。原審既認定上訴人主張之租車費非為其所失利益，核
      其認定，並無違誤，上訴人就原審上述認定事實之職權行
      使，指摘為不當，依最高法院28年上字第1515號判例，其
      上訴亦非合法。
四、綜上所述，上訴人於本案之小額訴訟事件第二審程序，始提
    出請求被上訴人回復原狀、給付系爭受損汽車被毀損所減少
    之價額，或超過必要修復費用部分之差額，以及鑑定零件價
    格之調查證據聲請，均屬提出新攻擊防禦方法，且係就原審
    認定事實之職權行使任加指摘，參諸前開說明，本件上訴，
    顯難認為合法，應予駁回。
五、上訴人應負擔之第二審訴訟費用，確定為1,500元。
六、據上論結，本件上訴為不合法，依民事訴訟法第436 條之32
    第2 項、第1 項、第444 條第1 項、第95條、第78條、第43
    6 條之19第1 項，裁定如主文。
中    華    民    國    97    年    3     月    24    日
                  民事庭審判長法  官  詹駿鴻
                              法  官  吳國聖
                              法  官  伍偉華
以上正本係照原本作成。
不得上訴。
                              書記官  黎東成
中    華    民    國    97    年    3     月    24    日


司法院資訊處製作；財團法人民間司法改革基金會備份。
